【裁判字號】    98,訴,826
【裁判日期】    980831
【裁判案由】    搶奪等
【裁判全文】
臺灣桃園地方法院刑事判決               98年度訴字第826號
公  訴  人  臺灣桃園地方法院檢察署檢察官
被      告  丁○○
                    號4樓
                    （現於臺灣桃園看守所羈押中）
上列被告因搶奪等案件，經檢察官提起公訴（98度偵字第12963
號），因被告於準備程序中自白犯罪，經本院合議庭裁定本件改
由受命法官獨任進行簡式審判程序，茲判決如下：
    主  文
丁○○犯如附表一所示之十一罪，各處如附表一所示之刑。應執
行有期徒刑參年陸月。
    事  實
一、丁○○前曾於民國95年間因竊盜案件，經臺灣新竹地方法院
    以95年度訴緝字第42號判處有期徒刑6 月確定，其於95年12
    月15日入監執行，並於96年5 月12日執行完畢出監。詎其猶
    不知悔改，竟意圖為自己不法所有，基於竊盜、搶奪之犯意
    ，分別為下列行為：
  (一)於98年5 月19日上午9 時57分許，騎乘車牌號碼不詳之重型
    機車，行經桃園縣平鎮市○○街30號前，因見甲○○左手臂
    上掛有手提包1 只並獨自行走於路邊，即趁甲○○不及防備
    之際，自甲○○左後方靠近，並徒手搶奪甲○○左手臂上所
    懸掛之手提包1 只（內有皮夾1 只、行動電話1 具、鑰匙1
    串、國民身分證及感應卡各1 張、信用卡及儲值卡各2 張、
    新臺幣（下同）4 千餘元等物），得手後並騎乘上開重型機
    車逃逸。
  (二)於同年月27日某時，在同上縣楊梅鎮○○路77號前，因見癸○○○所有之車牌號碼F3D —856 號重型機車電孔上插有鑰
    匙，趁無人注意之際，徒手轉動電孔上鑰匙發動引擎而竊取
    該重型機車，得手後，供己代步之用。
  (三)於同年月28日下午5 時許，騎乘車牌號碼不詳之重型機車，
    行經同上縣平鎮市○○路（原起訴書誤載為金寧路）4 段道
    路旁，因見鍾心瑀所騎乘機車腳踏板上放置手提包1 只，即
    趁鍾心瑀不及防備之際，自其右後方靠近，並徒手搶奪鍾心
    瑀所有上開手提包1 只（內有國民身分證、汽車駕駛執照、
    信用卡及提款卡各1 張、行動電話1 具、儲金簿2 本、健保
    卡4 張及、1 千元等物），得手後並騎乘上開重型機車逃逸
    。
  (四)於同年月29日上午9 時40分許，騎乘前所竊取車牌號碼F3D
    —856 號重型機車，行經同上縣中壢市○○路○ 段182 之1
    號對面加油站前，因見庚○○所騎乘機車腳踏板上放置背包
    1 只，即趁庚○○不及防備之際，自其左方靠近，並徒手搶
    奪庚○○所有上開背包1 只（內有國民身分證、汽機車駕駛
    執照、健保卡、臺灣銀行3 合1 卡、上課證及補課卡各1 張
    、印章、隨身碟、水壺、小錢包及證件包各1 個、行動電話
    1 具、提款卡2 張、會員證7 張及1 千5 百元等物），得手
    後並騎乘上開重型機車逃逸。
  (五)於同年月29日中午12時45分許，騎乘車牌號碼不詳之重型機
    車，行經同上縣中壢市○○○路465 號前，因見丙○○所騎
    乘機車腳踏板上放置手提包1 只，即趁丙○○不及防備之際
    ，自其右後方靠近，並徒手搶奪丙○○所有上開手提包1 只
    （內有提款卡1 張、上衣2 件、舞廳門票100 張、7 千餘元
    及化妝用品等物），得手後並騎乘上開重型機車逃逸。
  (六)於同年月30日上午10時58分許，騎乘車牌號碼不詳之重型機
    車，行經同上縣桃園市○○路與博愛路口時，因見辛○○所
    騎乘機車懸掛有皮包1 只，即趁辛○○不及防備之際，自其
    右方靠近，並徒手搶奪辛○○所有上開皮包1 只（內有健保
    卡及信用卡各1 張、MP3 及水壺各1 個、鑰匙1 串、提款卡
    2 張及1 萬元等物），得手後並騎乘上開重型機車逃逸。
  (七)於同年6 月1 日（原起訴書誤載為6 月11日）某時，在同上
    縣中壢市○○○街51巷4 號前，因見廖和松所有、交予壬○○使用之車牌號碼217 —DFC 號重型機車電孔上插有鑰匙，
    趁無人注意之際，徒手轉動電孔上鑰匙發動引擎而竊取該重
    型機車，得手後，供己代步之用。
  (八)於同年6 月2 日某時，在同上縣楊梅鎮○○○路○ 段390 巷
    45弄59號地下1 樓，因見子○○所有車牌號碼968 —BSZ 號
    重型機車停放於該處，遂持其所有客觀上足以為危害人身安
    全而得作為兇器使用之梅花扳手1 支，竊取前揭車輛所懸掛
    968—BSZ號車牌1 面，並於得手後逃逸。
  (九)於同年6 月4 日晚上8 時30分許，騎乘車牌號碼不詳之重型
    機車，行經同上縣中壢市○○路52號前，因見戊○○右肩上
    背有背包1 只並行走於路邊，即趁戊○○不及防備之際，自
    戊○○右後方靠近，並徒手搶奪戊○○上開背包1 只（內有
    行動電話1 具、國民身分證、健保卡及汽車駕駛執照各2 張
    、儲金簿2 本、提款卡5 張、2 千元（起訴書誤載為2 千5
    百元）、港幣3 百元及人民幣5 百元等物），得手後並騎乘
    上開重型機車逃逸。
  (十)於同年6 月5 日（原起訴書誤載為6 月4 日）下午1 時許，
    騎乘車牌號碼不詳之重型機車，行經同上縣中壢市○○路22
    0 號前，因見乙○○所騎乘機車上放置有手提包1 只，即趁
    乙○○不及防備之際，自其右後方靠近，並徒手搶奪乙○○
    所有上開手提包1 只（內有國民身分證、汽機車駕駛執照及
    信用卡各1 張、行動電話1 具、提款卡2 張、兒童健康手冊
    2 本、健保卡3 張及2 千5 百元等物），得手後並騎乘上開
    重型機車逃逸。
  (十一)於同年6 月5 日某時，在同上縣楊梅鎮○○○路○ 段390 巷
    45弄59號地下1 樓，因見己○○所有車牌號碼695 —BSJ 號
    重型機車停放於該處，遂持其所有客觀上足以為危害人身安
    全而得作為兇器使用之梅花扳手1 支，竊取前揭車輛所懸掛
    695 —BSJ 號車牌1 面，並於得手後逃逸。嗣於同年6 月9
    日晚上11時許，為警在同上縣中壢市○○路及力行北街口查
    獲而悉上情。
二、案經桃園縣政府警察局中壢分局報請臺灣桃園地方法院檢察
    署檢察官偵查起訴。
    理  由
一、按除被告所犯為死刑、無期徒刑、最輕本刑為3 年以上有期
    徒刑之罪或高等法院管轄第一審案件者外，於第一次審判期
    日前之準備程序進行中，被告先就被訴事實為有罪之陳述時
    ，審判長得告知被告簡式審判程序之旨，並聽取當事人、代
    理人、辯護人及輔佐人之意見後，裁定進行簡式審判程序，
    刑事訴訟法第273 條之1 第1 項定有明文。經核本件被告丁○○所犯均係死刑、無期徒刑、最輕本刑為3 年以上有期徒
    刑以外之罪，其於準備程序中就被訴事實為有罪之陳述，經
    法官告知簡式審判程序之旨，並聽取公訴人、被告之意見後
    ，本院爰依首揭規定，裁定由受命法官獨任進行簡式審判程
    序，合先敘明。
二、認定犯罪事實所憑之證據及理由：
  (一)有關犯罪事實一(一)部分，業據被告丁○○迭於警詢、偵訊、
    本院準備程序及審理程序中均坦認不諱，並有證人即被害人
    甲○○警詢及偵查中證述明確（見臺灣桃園地方法院檢察署
    98 年 度偵字第12963 號偵查卷宗23至25、126 頁），且有
    甲○○出具之贓物認領保管單1 紙及桃園縣政府警察局中壢
    分局刑案現場照片6 幀在卷可佐（見同上偵查卷宗第26至27
    頁）。
  (二)有關犯罪事實一(二)部分，業據被告丁○○迭於警詢、偵訊、
    本院準備程序及審理程序中均坦承不諱，並有證人即被害人
    癸○○○警詢及偵查中指述歷歷（見同上偵查卷宗第28至29
    、31至32、130 頁），且有桃園縣政府警察局車輛協尋電腦
    輸入單、癸○○○出具之贓物認領保管單、臺北市政府警察
    局車輛尋獲電腦輸入單暨桃園縣政府警察局中壢分局刑案現
    場照片16幀等件在卷可稽（見同上偵查卷宗第30、33至38頁
    ）。
  (三)有關犯罪事實一(三)部分，業據被告丁○○迭於警詢、偵訊、
    本院準備程序及審理程序中均自承不諱，並有證人即被害人
    鍾心瑀警詢及偵查中指證歷歷（見同上偵查卷宗第39至41、
    127 頁），且有鍾心瑀所出具贓物認領保管單及桃園縣政府
    警察局中壢分局刑案現場照片4 幀在卷可按（見同上偵查卷
    宗第42至43頁）。
  (四)有關犯罪事實一(四)部分，業據被告丁○○迭於警詢、偵訊、
    本院準備程序及審理程序中均供承不諱，並有證人即被害人
    庚○○警詢及偵查中指述明確（見同上偵查卷宗第44至45、
    127 頁），且有桃園縣政府警察局中壢分局刑案現場照片2
    幀及路口監視器擷取畫面4 張在卷可參（見同上偵查卷宗46
    至48頁）。
  (五)有關犯罪事實一(五)部分，亦據被告丁○○迭於警詢、偵訊、
    本院準備程序及審理程序中均坦認不諱，並有證人即被害人
    丙○○警詢中證述明確（見同上偵查卷宗第49至51頁），且
    有桃園縣政府警察局中壢分局刑案現場照片3 幀在卷可稽（
    見同上偵查卷宗第52頁）。
  (六)有關犯罪事實一(六)部分，業據被告丁○○迭於警詢、偵訊、
    本院準備程序及審理程序中均供承不諱，並有證人即被害人
    辛○○警詢及偵訊中指述歷歷（見同上偵查卷宗第53至56、
    128 頁），且有桃園縣政府警察局中壢分局刑案現場照片3
    幀在卷可按（見同上偵查卷宗第57頁）。
  (七)有關犯罪事實一(七)部分，業據被告丁○○迭於警詢、偵訊、
    本院準備程序及審理程序中均供承不諱，並有證人即被害人
    壬○○於警詢及偵查中指證明確（見同上偵查卷宗第58至59
    、131 頁），且有壬○○出具之贓物認領保管單、失車—唯
    讀案件基本資料、桃園縣政府警察局車輛尋獲電腦輸入單及
    桃園縣政府警察局中壢分局刑案現場照片4 幀在卷可佐（見
    同上偵查卷宗第60至64頁）。
  (八)有關犯罪事實一(八)部分，業據被告丁○○迭於警詢、偵訊、
    本院準備程序及審理程序中均坦承不諱，並有證人即被害人
    子○○於警詢、偵訊中指述歷歷（見同上偵查卷宗第65至66
    、131 頁），並有子○○所出具贓物認領保管單、失車—唯
    讀案件基本資料、桃園縣政府警察局車輛尋獲電腦輸入單暨
    桃園縣政府警察局中壢分局刑案現場照片1 幀附卷可稽（見
    同上偵查卷宗第67至70頁）。
  (九)有關犯罪事實一(九)部分，業據被告丁○○迭於警詢、偵訊、
    本院準備程序及審理程序中皆供承不諱，並有證人即被害人
    戊○○警詢中證述明確（見同上偵查卷宗第71至74頁），並
    有戊○○出具之贓物認領保管單及桃園縣政府警察局中壢分
    局刑案現場照片3 幀附卷可佐（見同上偵查卷宗第75至76頁
    ）。
  (十)有關犯罪事實一(十)部分，業據被告丁○○迭於警詢、偵訊、
    本院準備程序及審理程序中皆供承不諱，並有證人即被害人
    乙○○警詢及偵訊中指述甚明（見同上偵查卷宗第77至81、
    130 頁），並有乙○○所出具之贓物認領保管單、桃園縣政
    府警察局中壢分局刑案現場照片6 幀在卷可佐（見同上偵查
    卷宗第82至83頁）。
  (十一)有關犯罪事實一(十一)部分，業據被告丁○○迭於警詢、偵訊、
    本院準備程序及審理程序中皆供承不諱，並有證人即被害人
    己○○警詢中證述明確（見同上偵查卷宗第84至85頁），且
    有失車—唯讀案件基本資料在卷可按（見同上偵查卷宗第86
    頁）。
  (十二)綜上所述，足認被告丁○○自白與事實相符，犯行明確，應
    依法論科。
二、次按刑法第321 條第1 項第3 款之攜帶兇器竊盜罪，係以行
    為人攜帶兇器竊盜為其加重條件，此所謂兇器，其種類並無
    限制，凡客觀上足對人之生命、身體、安全構成威脅，具有
    危險性之兇器均屬之，且祇須行竊時攜帶此種具有危險性之
    兇器為已足，並不以攜帶之初有行兇之意圖為必要（最高法
    院79年臺上字第5253號判例意旨參照）。查被告丁○○持以
    犯犯罪事實欄一(八)及(十一)所用之梅花扳手，屬金屬製品，質地
    堅硬，是其客觀上均具有危險性，足以對人之身體、生命、
    安全構成威脅，顯為刑法第321 條第1 項第3 款所指之兇器
    無疑。核其就犯罪事實一(八)及(十一)部分所為，均係犯刑法第32
    1 條第1 項第3 款之攜帶兇器竊盜罪；其就犯罪事實一(一)、
    (三)、(四)、(五)、(六)、(九)及(十)部分所為，均係犯刑法第325 條第
    1 項之搶奪罪；其就犯罪事實一(二)及(七)部分所為，均係犯刑
    法第320 條第1 項普通竊盜罪。又其所犯上開之罪，犯意各
    別，行為互殊，應分論併罰之。公訴意旨於犯罪事實欄一(七)
    及(十)雖記載犯罪時間分別為98年6 月11日某時、98年6 月4
    日下午1 時許，惟業經蒞庭公訴人當庭更正，附此敘明。另
    公訴意旨就被告犯罪事實一(八)及(十一)業已記載攜帶兇器竊盜之
    事實明確，惟起訴法條誤引刑法第320 條第1 項之罪，容有
    誤會，併此敘明。又被告前有如事實欄所述之犯罪科刑及執
    行情形，此有臺灣高等法院被告前案紀錄表1 份在卷可稽，
    其於上開有期徒刑執行完畢後，5 年以內再故意犯前開各罪
    ，均應依刑法第47第1 項條規定論以累犯，並加重其刑。爰
    審酌被告丁○○尚值壯年，竟不思以正當手段獲取財物，而
    運用智慧於不當之途，竊取各被害人之車輛並搶奪各被害人
    之隨身財物，及被告各次犯罪之手段、被害人所受損害，並
    審酌被告之前科、素行與犯後坦承犯行，態度良好等一切情
    狀，分別量處如主文所示之刑，並定其應執行之刑。至檢察
    官雖以被告本件所犯多次搶奪等犯行而具有犯罪之習慣另請
    宣告被告強制工作，然按保安處分係針對受處分人將來之危
    險性所為之處置，以達教化、治療之目的，為刑罰之補充制
    度，我國現行刑法採刑罰與保安處分雙軌制，係在維持行為
    責任之刑罰原則下，為協助行為人再社會化之功能，以及改
    善行為人潛在之危險性格，期能達成根治犯罪原因、預防犯
    罪之特別目的。是保安處分中之強制工作，旨在對嚴重職業
    性犯罪及欠缺正確工作觀念或無正常工作因而犯罪者，強制
    其從事勞動，學習一技之長及正確之謀生觀念，使其日後重
    返社會，能適應社會生活。又竊盜犯贓物犯保安處分條例第
    3 條第1 項規定：18歲以上之「竊盜犯」、贓物犯，有犯罪
    之習慣者，得於刑之執行前，令入勞動場所強制工作。另刑
    法第90條第1 項亦規定：有犯罪之習慣或因遊蕩或懶惰成習
    而犯罪者，得於刑之執行完畢或赦免後，令入勞動場所，強
    制工作。即均係本於保安處分應受比例原則之規範，使保安
    處分之宣告，與行為人所為行為之嚴重性、行為人所表現之
    危險性及對於行為人未來行為之期待性相當之意旨而制定，
    而由法院視行為人之危險性格，決定應否令入勞動處所強制
    工作，以達預防之目的，有最高法院95年度台上字第4615號
    判決意旨可參。經本院查閱被告丁○○之前案紀錄表，其曾
    於93年間因竊盜案件，經本院以93年度壢簡字第967 號判處
    罰金5 千元，其於94年8 月1 日入監服刑，嗣於94年8 月16
    日執行完畢出監；另於95年間因竊盜案件，經臺灣新竹地方
    法院以95年度訴緝字第42號判處有期徒刑6 月，其於95年12
    月15日入監服刑，復於96年5 月12日執行完畢，則本件被告
    固有如檢察官所指重複犯罪之情形，惟其於95年間所犯竊盜
    案件，僅服短期自由刑，之後並未再次受徒刑之教化，且前
    次犯罪距離本次犯罪已達至少3 年以上之期間，尚難認非使
    其為強制工作外，已無其他方法使為處罰及教化，如本院對
    被告就本案處以長期有期徒刑，其執行內容與強制工作內容
    無異，亦即同樣可達教化及預防之目的，再被告前科資料雖
    有竊盜等案，然已相隔數年，被告前科案件之犯罪時間並非
    密集，尚難認其有犯罪之習慣，且如本院就本件已定應執行
    刑外，另宣告強制工作3 年，實質上係處以與被告犯行相較
    之下顯不相當之刑罰，亦有違比例原則之虞。是公訴人關於
    強制工作之聲請，於法尚有未合之處。至被告用以犯犯罪事
    實一(八)及(十一)部分所用之梅花扳手1 支，並未扣案，且據被告
    丁○○供承已將該梅花扳手丟棄，顯然業已滅失，爰不另為
    沒收之諭知。另有關扣案之外套、Ｔ恤、牛仔褲、背包、休
    閒鞋、塑膠袋及安全帽1 個，雖為被告所有，然非供本件犯
    罪所用之物，又非違禁物，爰不宣告沒收。
據上論斷，應依刑事訴訟法第273 條之1 第1 項、第299 條第1
項前段，刑法第321 條第1 項第3 款、第320 條第1 項、第325
條第1 項、第47條第1 項、第51條第5 款，判決如主文。
本案經檢察官翁偉玲到庭執行職務。
中    華    民    國    98    年    8     月    31    日
                  刑事第七庭    法  官  連雅婷
以上正本證明與原本無異。
如不服本判決應於收受判決後10日內向本院提出上訴書狀，並應
敘述具體理由。其未敘述上訴理由者，應於上訴期間屆滿後20日
內向本院補提理由書(均須按他造當事人之人數附繕本)「切勿逕
送上級法院」。
                                書記官  張尹嫚
中    華    民    國    98    年    8     月    31    日
附表一：
┌──┬────────────┬─────────────────┐
│編號│     犯罪事實內容       │          主          文          │
├──┼────────────┼─────────────────┤
│ 1. │如事實欄一(一)所示犯罪事實│丁○○意圖為自己不法之所有，而搶奪│
│    │                        │他人之動產，累犯，處有期徒刑捌月。│
├──┼────────────┼─────────────────┤
│ 2. │如事實欄一(二)所示犯罪事實│丁○○竊盜，累犯，處有期徒刑參月。│
├──┼────────────┼─────────────────┤
│ 3. │如事實欄一(三)所示犯罪事實│丁○○意圖為自己不法之所有，而搶奪│
│    │                        │他人之動產，累犯，處有期徒刑捌月。│
├──┼────────────┼─────────────────┤
│ 4. │如事實欄一(四)所示犯罪事實│丁○○意圖為自己不法之所有，而搶奪│
│    │                        │他人之動產，累犯，處有期徒刑捌月。│
├──┼────────────┼─────────────────┤
│ 5. │如事實欄一(五)所示犯罪事實│丁○○意圖為自己不法之所有，而搶奪│
│    │                        │他人之動產，累犯，處有期徒刑捌月。│
├──┼────────────┼─────────────────┤
│ 6. │如事實欄一(六)所示犯罪事實│丁○○意圖為自己不法之所有，而搶奪│
│    │                        │他人之動產，累犯，處有期徒刑捌月。│
├──┼────────────┼─────────────────┤
│ 7. │如事實欄一(七)所示犯罪事實│丁○○竊盜，累犯，處有期徒刑參月。│
├──┼────────────┼─────────────────┤
│ 8. │如事實欄一(八)所示犯罪事實│丁○○攜帶兇器竊盜，累犯，處有期徒│
│    │                        │刑柒月。                          │
├──┼────────────┼─────────────────┤
│ 9. │如事實欄一(九)所示犯罪事實│丁○○意圖為自己不法之所有，而搶奪│
│    │                        │他人之動產，累犯，處有期徒刑捌月。│
├──┼────────────┼─────────────────┤
│10. │如事實欄一(十)所示犯罪事實│丁○○意圖為自己不法之所有，而搶奪│
│    │                        │他人之動產，累犯，處有期徒刑捌月。│
├──┼────────────┼─────────────────┤
│11. │如事實欄一(十一)所示犯罪事實│丁○○攜帶兇器竊盜，累犯，處有期徒│
│    │                        │刑柒月。                          │
└──┴────────────┴─────────────────┘
附錄論罪科刑條文：
中華民國刑法第321 條第1 項第3 款（加重竊盜罪）
犯竊盜罪而有左列情形之一者，處6 月以上、5 年以下有期徒刑
：三、攜帶兇器而犯之者。
中華民國刑法第320 條第1 項（普通竊盜罪罪）
意圖為自己或第三人不法之所有，而竊取他人之動產者，為竊盜
罪，處5 年以下有期徒刑、拘役或5 百元以下罰金。
中華民國刑法第325 條第1 項（普通搶奪罪）
意圖為自己或第三人不法之所有，而搶奪他人之動產者，處6 月
以上 5 年以下有期徒刑。


司法院資訊處製作；財團法人民間司法改革基金會備份。
